【裁判字號】    92,訴,959
【裁判日期】    921209
【裁判案由】    損害賠償
【裁判全文】
臺灣桃園地方法院民事判決  九十二年度訴字第九五九號
    原      告  丙○○
                丁○○
    共      同
    訴訟代理人  甲○○      住.
    被      告  乙○○      住.
    訴訟代理人  謝新平律師
右當事人間請求損害賠償事件，本院於民國九十二年十一月二十五日辯論終結，判決
如左：
    主      文
原告之訴及其假執行之聲請均駁回。
訴訟費用由原告負擔。
    事      實
甲、原告方面：
壹、聲明：
一、被告應給付原告二人各新臺幣（下同）五十萬元，及起訴狀繕本送達被告翌日（
    即民國九十二年六月二十一日）起至清償日止，按年息百分之五計算之利息。
二、願供擔保請准宣告假執行。
貳、陳述：
    原告於八十一年二月十日，將坐落於桃園縣平鎮市○○段一００地號（面積二千
    六百四十八平方公尺，應有部分二分之一，及同段三二之二地號（面積三百零三
    平方公尺，應有部分二分之一）之土地（下稱系爭土地）出賣予被告，雙方並簽
    訂不動產買賣契約書（下稱系爭買賣契約），約定價金為四百萬元。系爭買賣契
    約第九條第二項約定：系爭土地分割事宜應由被告負責於立約日起五年內（即八
    十六年二月十日前）備妥祭祀公業楊仕德派下員之同意書、印鑑證明、戶籍謄本
    等共有物分割所需證件等語，另於備註約定：系爭土地內有兩座風水（即墳墓）
    ，被告應負責將該風水遷移他處，未能於五年內（即八十六年二月十日前）遷移
    時，被告應將承購之上開地段三二之二地號土地回復原告所有等語。詎兩造簽訂
    系爭買賣契約後，被告於八十一年四月間，遭祭祀公業楊仕德撤換管理員之資格
    ，被告失去對派下員之影響力及信賴，因此主觀上被告沒有能力履行其與原告上
    開系爭買賣契約第九條第二項及備註欄所約定之義務，原告另於八十四年三月二
    十四日與祭祀公業楊仕德之新任管理人簽定協議書，並支付八百萬元，請其履行
    系爭買賣契約所約定被告應履行之義務，且已於八十六年二月十日前履行完畢，
    是以系爭買賣契約中，關於被告「分割共有物」、「遷移風水」之義務已遭他人
    履行完畢，屬給付不能，如被告履行兩造間買賣契約之義務，原告僅需給付被告
    四百萬元，今被告給付不能以致原告另支出八百萬元，故原告因被告之債務不履
    行損失四百萬元，而原告就其中一百萬元請求，爰依債務不履行之法律關係，提
    起本件訴訟。另原告主張如鈞院認為上開原告所主張之債務不履行損害賠償為無
    理由，則因為被告並無能力完成上開「分割共有物」、「遷移風水」之義務，被
    告隱瞞他在祭祀公業楊仕德之權力關係，導致原告發生誤判，才與被告簽訂系爭
    買賣契約，原告另依據侵權行為法律關係，請求被告給付原告二人各五十萬元及
    法定遲延利息。
參、證據：提出下列證據為證。
原證一：不動產買賣契約書影本一份。
原證二：臺灣桃園地方法院九十年度重訴字第二四二號民事判決影本一份。
乙、被告方面：
壹、聲明：
一、駁回原告之訴。
二、如受不利之判決，願供擔保請准免為假執行。
貳、陳述：
    對於原告所主張兩造間有簽訂系爭買賣契約並不爭執，但是原告在上開買賣契約
    書所約定被告「分割共有物」及「遷移風水」二項義務履行期限尚未屆滿前，即
    另與祭祀公業楊仕德新任管理人楊商君簽訂協議書，並由訴外人楊商君於八十六
    年二月十日前將上開「分割共有物」及「遷移風水」之義務履行完畢，本件非因
    可歸責於被告之事由以致給付不能，故被告「分割共有物」及「遷移風水」之義
    務因而免除，原告爰依債務不履行之法律關係，向被告請求損害賠償並無理由。
    另外，兩造簽約時被告確為祭祀公業楊仕德之管理員，被告對原告並無任何侵權
    行為，故原告另爰依侵權行為法律關係，向被告請求損害賠償亦無理由。
參、證據：提出下列證據為證。
被證一：臺灣桃園地方法院九十年度重訴字第二四二號民事判決影本一份。
被證二：臺灣高等法院九十年度上易字第七七二號民事判決影本一份。
丙、本院依職權調閱本院九十年度重訴字第二四二號民事卷宗及臺灣高等法院九十年
    度上易字第七七二號民事卷宗。
    理      由
甲、程序方面：
    按因侵權行為涉訟者，得由行為地之法院管轄，民事訴訟法第十五條第一項定有
    明文規定。本件原告備位主張依據侵權行為法律關係提起本件訴訟，並主張桃園
    縣境內為侵權行為地，揆諸前開條文規定，本院自有管轄權，先予敘明。
乙、得心證之理由：
壹、原告起訴主張：原告於八十一年二月十日將系爭土地出買予被告，雙方並簽訂系
    爭買賣契約，約定價金為四百萬元。系爭買賣契約第九條第二項約定：系爭土地
    分割事宜應由被告負責於立約日起五年內（即八十六年二月十日前）備妥祭祀公
    業楊仕德派下員之同意書、印鑑證明、戶籍謄本等共有物分割所需證件等語，另
    於備註約定：系爭土地內有兩座風水（即墳墓），被告應負責將該風水遷移他處
    ，未能於五年內（即八十六年二月十日前）遷移時，被告應將承購之上開地段三
    二之二地號土地回復原告所有等語。詎兩造簽訂系爭買賣契約後，被告於八十一
    年四月間，遭祭祀公業楊仕德撤換管理員之資格，被告失去對派下員之影響力及
    信賴，因此主觀上被告沒有能力履行其與原告上開系爭買賣契約第九條第二項及
    備註欄所約定之義務，原告另於八十四年三月二十四日與祭祀公業楊仕德之新任
    管理人簽定協議書，並支付八百萬元，請其履行系爭買賣契約所約定被告應履行
    之義務，且於八十六年二月十日前履行完畢，是以系爭買賣契約中，關於被告「
    分割共有物」、「遷移風水」之義務已遭他人履行完畢，屬給付不能，如被告履
    行兩造間買賣契約之義務，原告僅需給付被告四百萬元，今被告給付不能以致原
    告另支出八百萬元，故原告因被告之債務不履行損失四百萬元，而原告就其中一
    百萬元請求，爰依債務不履行之法律關係，提起本件訴訟。另主張如鈞院認為上
    開原告所主張之債務不履行損害賠償為無理由，則因為被告並無能力完成上開「
    分割共有物」、「遷移風水」之義務，被告隱瞞他在祭祀公業楊仕德之權力關係
    ，導致原告發生誤判，才與被告簽訂系爭買賣契約，原告另依據侵權行為法律關
    係，請求被告給付原告二人各五十萬元及法定遲延利息等語。被告則以：對於原
    告所主張兩造間有簽訂系爭買賣契約並不爭執，但是原告在上開買賣契約書所約
    定被告「分割共有物」及「遷移風水」二項義務履行期限尚未屆滿前，即另與祭
    祀工業楊仕德新任管理人楊商君簽訂協議書，並由訴外人楊商君於八十六年二月
    十日前將上開「分割共有物」及「遷移風水」之義務履行完畢，本件非因可歸責
    於被告之事由以致給付不能，故被告「分割共有物」及「遷移風水」之義務因而
    免除，原告爰依債務不履行之法律關係，向被告請求損害賠償並無理由。另外，
    兩造簽約時被告確為祭祀公業楊仕德之管理員，被告對原告並無任何侵權行為，
    故原告另爰依侵權行為法律關係，向被告請求損害賠償亦無理由等語，資為抗辯
    。
貳、本件兩造於八十一年二月十日簽訂系爭土地之買賣契約，其中約定被告應履行上
    開「分割共有物」及「遷移風水」之義務，履行期限為八十六年二月十日，於前
    開履行期限屆至前，原告又將上開「分割共有物」及「遷移風水」之事宜交由第
    三人完成，以致被告之上開義務陷於給付不能等事，為兩造所不爭執，且有原告
    提出被告不爭執真正之不動產買賣契約書影本一份附卷可稽，此部分之事實堪信
    為真實。按交換土地之債權契約，不以當事人於立約之時已取得交換標的物之所
    有權為必要，當事人尚未取得所有權者，不能認係以不能給付為標的之契約，須
    待一方履行期限屆至，並經他方請求，仍未能交付，始生嗣後給付不能情事（最
    高法院八十五年度台上字第一二三號判決意旨參照）；又按因不可歸責於債務人
    之事由，致給付不能者，債務人免給付義務，民法第二百二十五條第一項定有明
    文。本件兩造既已約定前開「分割共有物」及「遷移風水」之履行期限為八十六
    年二月十日，於該履行期限尚未屆至前，原告又將被告之右揭給付義務交由第三
    人履行完畢，揆諸前開最高法院判決意旨及法條之規定，本件給付不能並不可歸
    責於被告，被告應免上開「分割共有物」、「遷移風水」之義務，是以原告依據
    債務不履行法律關係，請求被告給付原告二人各五十萬元，及自起訴狀繕本送達
    被告翌日（即九十二年六月二十一日）起至清償日止，按年息百分之五計算之利
    息，並不可採。
參、按侵權行為所發生之損害賠償請求權，以有故意或過失不法侵害他人權利為其成
    立要件，若被告無故意或過失，或無不法侵害原告權利之行為，即無賠償之可言
    。本件原告主張被告並無能力完成上開「分割共有物」、「遷移風水」之給付義
    務，被告故意在簽約時隱瞞其在祭祀公業楊仕德之權力關係，為被告所否認，經
    本院於九十二年九月三十日準備程序中，依據民事訴訟法第一百九十九條第二項
    向原告行使闡明權，詢以：如何舉證被告故意過失隱瞞他無法履行系爭契約？（
    見本院九十二年九月三十日準備程序筆錄第三頁第十行），惟原告並不否認被告
    於簽約當時確為祭祀公業楊仕德之管理人，且迄至本院九十二年十一月二十五日
    辯論終結前，原告未能提出任何證據證明被告於簽約時確實無法履行上開「分割
    共有物」及「遷移風水」之義務，亦未能舉證被告有何故意或過失，故原告此部
    分之主張，亦不可採。
肆、綜上所述，本件給付不能並不可歸責於被告，被告已免給付之義務，且原告未能
    舉證被告故意隱瞞無法履行上開義務而與原告簽約之情事，原告依據債務不履行
    法律關係及侵權行為法律關係，請求被告給付原告二人各五十萬元，及自起訴狀
    繕本送達被告翌日（即九十二年六月二十一日）起至清償日止，按年息百分之五
    計算之利息即為無理由，應予駁回。原告之訴既經駁回，其假執行之聲請失所附
    麗，應併予駁回。
伍、據上論結，原告之無理由，依民事訴訟法第七十八條，判決如主文。
中      華      民      國    九十二    年     十二     月      九      日
                              臺灣桃園地方法院民事第二庭
~B審判長法官  邱瑞祥
~B      法官  劉佩宜
~B      法官  張明儀
右正本係照原本作成
如對於本判決上訴，應於判決送達後二十日內向本院提出上訴狀。
中      華      民      國    九十二    年     十二     月      十      日
~B法院書記官  黃文琪


司法院資訊處製作；財團法人民間司法改革基金會備份。
